# 求助陈版，关于以股权转让销售新能源电站产品财务处理探讨

提问人：iMaster 时间：2022-04-18 18:46:34
陈版主：
您好，在看金风科技 2021 年报的时候发现，金风科技将对以向客户出售为单一目的的电站项目做为存货核算和列报，通过转让项目公司全部股权的方式实现电站产品资产的销售，收入确认的金额为在项目公司股权转让对价的基础上，将股权对价调整为电站产品销售的对价。对其处理方式存在疑问，难道是把处置子公司的股权取得的收益不作为投资收益，而是营业收入和成本？是否合理。
目前我了解的相关处理方式是，电站项目仍然作为存货核算，但是处置项目公司股权放在投资收益，前期抵消的与项目公司内部未实现损益冲回通过营业收入和成本。但是也存在如下问题：
1.电站开发支出是否列示在经营活动现金流中？那处置项目公司收到的对价又是放在投资活动现金流中，是否存在现金流收支错配的问题？
2.既然把电站作为存货列示，视作本集团主营业务，但又将处置项目公司股权的收益都放在投资收益，完全未在营业收入、成本中体现，是否能够真实反应业务实质？
是否有其他更合理的处理方式。感谢陈版答疑

回答人：chenyiwei
参考证监会《监管规则适用指引——会计类第 1 号》之“1-26 非经常性损益的认定”：
六、房地产企业出售项目公司股权产生的处置损益
出于税收或者其他一些因素的考虑，房地产企业可能以转让子公司股权的形式，实现对房地产存货或其他物业资产的转让。在判断相关处置损益是否构成非经常性损益时，不能简单地认为处置公司股权产生的损益一概属于非经常性损益，而应视具体情况结合非经常性损益定义进行判断。具体分析时，公司应穿透该股权形式，根据项目公司所开发基础资产的性质和类别，分析该项转让是否与公司常规业务相同。通常而言，基础资产在合并财务报表可能的资产类别包括存货(开发成本、开发产品等)、固定资产、无形资产和投资性房地产等。如果公司常规业务是房地产项目开发完成后出售，则通过转让股权方式把一项待开发的土地使用权和部分开发成本一次性出售所取得的投资收益，应当作为非经常性损益，这与公司处置固定资产或投资性房地产等长期资产适用的判断类似。但是，如果转让股权所对应的基础资产实质上是已开发完成的房屋存货，出售开发完成的房屋属于公司的常规业务，且公司能提供充足的证据(例如近年来出售类似项目子公司股权的频率足够高、金额足够大等)证明其为常规业务，公司均是通过这种方式来获利，则股权处置损益可不认定为非经常性损益。
参考上述提示，如果以出售项目公司股权形式提供光伏电站建造服务已成为一项常规的业务模式，则在合并报表层面，可将光伏电站的相关成本确认为存货，处置时在合并报表层面确认收入和成本而不是投资收益或资产处置损益（如果已有合同的，也可以作为合同履约成本，并且不排除在一段时间内按履约进度确认收入）。与之相适应，相关的现金流也属于经营活动。在这种情况下，该模式产生的收益不属于非经常性损益。

提问人：iMaster 时间：2022-04-21 11:00:56
感谢陈版主回复，虽然这种核算方式更贴近于业务实质，但是这种处理方式在核算和附注披露会太过于让人难以理解。
核算上，电站产品销售收入实质上为股权对价加上项目公司负债减去项目公司除电站外资产，与销项税和合同金额偏差过大；
附注披露上，处置项目公司在附注上有合并范围减少，但是在投资收益和现金流量表处置子公司收到的款项里均无体现，让人看起来很难理解

回答人：chenyiwei
这只能在附注中对相关业务模式和会计处理模式强化披露和解释。